臺灣臺北地方法院刑事判決　　　　　　　96年度簡上字第62號
上　訴　人　乙○○
即　被　告
上列上訴人即被告因毀損等案件，不服本院九十五年度簡字第三
七九六號，中華民國九十六年一月十日第一審簡易判決（聲請簡
易處刑案號：臺灣臺北地方法院檢察署九十五年度偵字第二一九
四二號），提起上訴，本院管轄第二審之合議庭判決如下：
    主  文
原判決撤銷。
乙○○損壞他人之門鎖，足以生損害於他人，處拘役拾日，如
易科罰金，以新臺幣壹仟元折算壹日，減為拘役拾伍日，如易科
罰金，以新臺幣壹仟元折算壹日，又無故侵入他人住宅，處拘役
拾日，如易科罰金，以新臺幣壹仟元折算壹日，減為拘役拾伍
日，如易科罰金，以新臺幣壹仟元折算壹日，應執行拘役貳拾伍
日，如易科罰金，以新臺幣壹仟元折算壹日。
    事  實
一、乙○○與甲○○係夫妻，育有一女丙○○，三人間具有家庭
    暴力防治法第三條第一款、第三款所規定之家庭成員關係；
    惟乙○○、甲○○已分居多年，由甲○○攜同丙○○居住於
    臺北市○○區○○路四段二０六號二樓。詎乙○○竟基於毀
    損及侵入住宅之犯意，於民國九十五年七月二日某時許，委
    請不知情且姓名年籍不詳之鎖匠（無證據證明係屬兒童或少
    年）損壞甲○○、丙○○上揭住處門鎖，進而無故侵入甲○○、丙○○上揭住處。嗣丙○○於翌日返家，查悉上情，報
    警處理。
二、案經告訴人甲○○、丙○○訴由臺北市政府警察局文山第二
    分局報告臺灣臺北地方法院檢察署檢察官偵查並聲請以簡易
    判決處刑。
    理  由
一、訊據被告乙○○固不否認有於前揭時、地僱請鎖匠破壞告訴
    人甲○○、丙○○上址住處門鎖並進入之事實，惟矢口否認
    有何毀損及無故侵入住宅犯行，辯稱：當天是要回家，因外
    出工作多年，太太未給鑰匙，這幾年打電話給太太、女兒都
    不接，那天因為擔心女兒會在裏面發生什麼事情，才會請鎖
    匠開鎖，並無毀損及侵入住宅之故意云云。經查：
  (一)被告確有於上開時間，損壞告訴人上址住處門鎖並進入屋內
    等情，業據被告供承在卷（原審卷第十二頁、本院審判筆錄
    ），核與告訴人甲○○、丙○○偵查中證述情節相符（偵卷
    四四至四六頁），並有該門鎖受損照片在卷可稽（偵卷二二
    至二四頁），堪予採認。
  (二)被告雖以上開情詞置辯，然查，告訴人丙○○在偵查中證稱
    ：被告在八年前即與伊母親分居，從未住在該處等語（偵卷
    第四五頁），核與被告在本院準備程序中供稱：我外出工作
    我太太沒有給我鑰匙，…我和我太太好幾年沒有見面。…自
    八十七年迄九十五年均未住在上址等語相符（本院準備程序
    筆錄），被告在偵查中復自承：已與甲○○形同分居，並無
    該處鑰匙等語（偵卷第三十三頁），被告既與告訴人甲○○
    業已分居七年以上，且無告訴人住處鑰匙，被告辯稱係返家
    云云，要難採認。
  (三)次參以告訴人甲○○偵查中指稱：九十五年七月一日晚上八
    點多，被告帶鎖匠在門口準備開門，我跟我女兒在家，很害
    怕，我女兒隔著門跟鎖匠說不可以幫被告開門，因為被告沒
    有住該處，鎖匠就走了，被告在門口咆哮，我晚上有向興隆
    派出所備案，七月二日我們就緊急搬家，七月三日我女兒打
    電話告訴我，被告在家裡…等語（偵卷第四五、四六頁），
    可知案發前一日，被告曾試圖開鎖進入告訴人住處，遭告訴
    人丙○○自屋內喝止。再觀之被告於原審陳稱：「（你並沒
    有跟你女兒相約七月二日要在住處見面，而是你單方面留言
    給她，說七月二日要回去該住處，是否如此？）對，我早上
    就留言給她，因為手機沒有接通，就轉到語音信箱」等語（
    原審卷第十二、十三頁），足見被告明知告訴人拒絕其進入
    住處，竟未得告訴人同意，僅憑單方面之留言告知，即擅自
    進入破壞門鎖入內，被告辯稱：並無毀損及侵入住宅之故意
    云云，亦非可信。
  (四)至於被告辯稱：因擔心丙○○在屋內發生意外而破壞門鎖入
    內云云，衡之被告與告訴人甲○○、丙○○已多年並未共同
    生活，被告應不至於僅因告訴人住處一時無人應門，即認為
    丙○○發生意外。況被告並非向警察或消防機關等反應迅速
    之急難救助單位求援，反而自行找鎖匠破壞門鎖，實難認被
    告係基於緊急避難之意思，被告此項辯解，與常情有違，亦
    難輕信。
  (五)綜上，本件事證明確，被告所辯並非可採，犯行洵堪認定。
二、核被告所為，係犯刑法第三百五十四條毀損罪、同法第三百
    零六條第一項侵入住宅罪；其利用不知情且姓名年籍不詳之
    鎖匠犯罪，為間接正犯。又被告係告訴人甲○○之夫、丙○○之父，依家庭暴力防治法第三條第一款、第三款規定，與
    告訴人具家庭成員關係，被告對其家庭成員之告訴人等所為
    毀損、侵入住宅犯行，乃故意實施不法侵害之家庭暴力行為
    ，亦屬家庭暴力防治法第二條第二項所稱之家庭暴力罪。又
    被告所犯前開二罪間，犯意各別，行為互殊，應予分論併罰
    。原審認被告罪證明確，對被告論罪科刑，固非無見。然按
    「犯罪在中華民國九十六年四月二十四日以前者，除本條例
    另有規定外，有期徒刑、拘役或罰金，減其刑期或金額二分
    之一」，九十六年七月四日制定公布，並自九十六年七月十
    六日施行之中華民國九十六年罪犯減刑條例第二條第一項第
    三款定有明文。被告所犯上開二罪之犯罪時間，係在九十五
    年七月二日，復核無同條例所定不得或不予減刑之情形，即
    應依同條例第二條第一項第三款規定，減其刑期二分之一。
    原判決未及適用中華民國九十六年罪犯減刑條例規定予以減
    刑，仍難以維持。是被告提起上訴，雖無理由，惟原判決既
    有上開未及審酌之處，應由本院予以撤銷改判。爰審酌被告
    犯罪後否認犯行，難認具有悔意，及被告犯罪之動機、目的
    、手段、所生危害及被告與被害人之關係、被告之品行、智
    識程度等一切情狀，量處如主文所示之刑及減得之刑，並諭
    知易科罰金之折算標準，及定其應執行之刑。
據上論斷，應依刑事訴訟法第四百五十五條之一第一項、第三項
、第三六九條第一項前段、第三六四條、第二九九條第一項前段
，刑法第三０六條第一項、第三五四條、第四十一條第一項前段
、第五十一條第六款，刑法施行法第一條之一，中華民國九十六
年罪犯減刑條例第二條第一項第三款、第七條第一項、第九條、
第十條，判決如主文。
本案經檢察官郭昭吟到庭執行職務
中　　華　　民　　國　　九十六　　年　八　月　 三十 　日
　　　　　　　　　刑事第五庭審判長法　官　黃程暉
　　　　　　　　　　　　　　　　　法　官　賴秀蘭
　　　　　　　　　　　　　　　　　法　官　高偉文
以上正本證明與原本無異。
不得上訴。
　　　　　　　　　　　　　　　　  書記官　張華瓊
中　　華　　民　　國　　九十六　　年　八　月　 三十 　日
附錄本案論罪科刑條文
中華民國刑法第三百零六條
無故侵入他人住宅、建築物或附連圍繞之土地或船艦者，處一年
以下有期徒刑、拘役或三百元以下罰金。
無故隱匿其內，或受退去之要求而仍留滯者，亦同。
中華民國刑法第三百五十四條
毀棄、損壞前二條以外之他人之物或致令不堪用，足以生損害於
公眾或他人者，處二年以下有期徒刑、拘役或五百元以下罰金。
